【裁判字號】    94,訴,481
【裁判日期】    950406
【裁判案由】    確認土地所有權存在
【裁判全文】
臺灣新竹地方法院民事判決               94年度訴字第481號
原      告  丙○○
訴訟代理人  戊○○
原      告  乙○○
            丁○○
            甲○○
被      告  財政部國有財產局台灣中區辦事處新竹分處
法定代理人  陳燕昌
訴訟代理人  張堂歆律師
列當事人間損害賠償事件，本院於民國95年3月23日辯論終結
，判決如下：
    主      文
原告之訴駁回。
訴訟費用由原告負擔。
    事實及理由
一、原告主張：原告等之父林勝清於光復前已以所有之意思，二
    十年間和平繼續占有新竹縣竹北市○○○○段60之31、63地
    號仳鄰之地（即被告所管理之坐落新竹縣竹北市○○○○段
    193、194地號土地，所有權人：中華民國，管理者：財政部
    國有財產局，登記日期：94年10月7 日，下稱系爭土地），
    迨至90年9月24日，原告之父將60之31、63 地號土地贈予原
    告等，並由原告等續以所有之意思，繼續占有系爭土地。按
    占有之受讓人，得將自己之占有與前占有人之占有合併，民
    法第947 條定有明文。原告等與前手占有系爭土地之時間，
    合計已逾20年，已具備時效取得所有權要件之條件。惟於94
    年5 月間，原告等向新竹縣竹北地政事務所申請時效取得土
    地所有權登記為所有人時，竟遭被告異議，並經新竹縣政府
    部動產糾紛調處委員會將原告之申請案件駁回。為此聲明：
    確認原告等就坐落新竹縣竹北市○○○○段193、194地號之
    土地所有權存在。
二、被告則以：系爭土地已登記為中華民國所有，並以財政部國
    有財產局為管理者，應以財政部國有財產局為被告，而非就
    下級機關即新竹分處提起訴訟。且時效取得，性質上係以一
    方單獨聲請地政單位為所有權登記，並無所謂登記義務人之
    存在，亦無從以原所有人為被告之依據。再原告無從證明本
    件時效取得之情，自應就此負舉證責任等語。並聲明：原告
    之訴駁回。
三、按占有人主張時效取得，並向地政機關聲請登記為所有人，
    地政機關即應予以公告，公告期間內如有人提出異議，而生
    土地權利爭執時，應由地政機關予以調處，若不服調處者，
    雖應由占有人即請求登記之人以聲明異議之「所有人」或其
    他權利人為被告，請求確認有登記請求權存在，然所謂所有
    人係指就系爭土地有實際處分權限，得就標的物之所有權為
    移轉、限制或消滅動或使所有權發生變動等行為。原告主張
    就坐落新竹縣竹北市○○○○段193、194地號之土地時效取
    得，惟觀諸系爭土地於本件起訴後所辦理登記之土地登記簿
    謄本：所有權人為中華民國，管理者為財政部國有財產局等
    情，本件被告縱依據財政部國有財產局內部之各地區辦事處
    組織通則規定，就系爭土地有管理權限，並得就原告聲請辦
    理登記為系爭土地所有權人之事聲明異議，然就系爭土地並
    無任何處分權限，此觀諸卷附之財政部國有財產局各地區辦
    事處組織通則第3 條明文規定：「各地區辦事處（即台灣北
    區、中區、南區辦事處）承國有財產局之命，掌理轄區內下
    列事項：一、國有財產之清查事項。二、國有財產局之管理
    事項。三、國有財產權之處理事項。：：」自明。故被告就
    本件訴訟標的並無實際處分權限，進而能實施訴訟之權能，
    原告以之為被告提起本件訴訟，核屬當事人不適格。
四、綜上，本件原告以不具處分權限之被告提起訴訟，係屬當事
    人不適格。本件原告之訴尚屬無理，應予駁回。
五、本件為判決之基礎已臻明確，兩造其餘攻擊、防禦方法，經
    本院審酌後核與判決之結果無影響，爰不一一論駁，附此敘
    明。
六、據上論結，本件原告之訴為無理由，依民事訴訟法第78條，
    判決如主文。
中    華    民    國    95    年    4     月    6     日
                  民事第二庭    法  官  彭淑苑
以上正本係照原本作成。
如對本判決上訴，須於判決送達後20日內向本院提出上訴狀。
中    華    民    國    95    年    4     月    6     日
                                書記官  張永榮


司法院資訊處製作；財團法人民間司法改革基金會備份。
